臺灣新竹地方法院刑事判決　　　　　　　96年度簡上字第38號
上　訴　人　臺灣新竹地方法院檢察署檢察官
被　　　告　乙○○
上列上訴人因被告犯偽造文書等案件，不服本院新竹簡易庭中華
民國九十六年一月五日九十五年度竹簡字第一四０二號刑事簡易
判決（聲請簡易判決處刑書案號：九十五年度偵緝字第五九五號
）提起上訴，本院管轄第二審之合議庭判決如下：
    主  文
上訴駁回。
    事實及理由
一、本案經本院審理結果，認原審以被告乙○○係犯刑法第三百
    二十條第一項竊盜罪、第二百十六條、第二百十條行使偽造
    私文書罪及第三百三十九條第一項詐欺取財罪，並依修正前
    刑法第五十五條牽連犯之規定，從一重論以行使偽造私文書
    罪處斷，而依刑事訴訟法第四百四十九條第一項前段、第四
    百五十四條第一項，刑法第二條第一項前段、第三百二十條
    第一項、第二百十六條、第二百十條、第三百三十九條第一
    項、修正前刑法第五十五條、第四十一條第一項前段，罰金
    罰鍰提高標準條例第一條前段、修正前罰金罰鍰提高標準條
    例第二條，現行法規所定貨幣單位折算新臺幣條例第二條之
    規定，逕以簡易判決處刑，量處被告有期徒刑六月，並諭知
    如易科罰金，以銀元三百元即新臺幣九百元折算一日，其認
    事用法，並無違誤，量刑亦屬妥適。原審判決書所載之事實
    、證據及理由，除原判決犯罪事實欄第一行「…，於民國九
    十五年五月八日中午十二時二十七分許，以其所使用之00
    00000000號行動電話撥打予不知情之芝麻開門鎖印
    店負責人徐文祥，佯稱其忘記攜帶房間鑰匙等語，…，單獨
    一人進入該房間內，徒手竊取該處衣櫥抽屜內由甲○○保管
    、丙○○所有…」應予更正、補充，第十一行「…，於臺灣
    中小企業銀行編號０一三六三號取款憑條（代傳票）…」、
    最後一行「…，花用完畢後，將上揭丙○○所有之印章放回
    原處，存摺則丟棄於新竹市○○路○段某不詳路邊橋下」均
    應予補充；證據欄「案發地點平面圖」、「新竹市警察局受
    理各類案件紀錄表」、「被害人丙○○上開帳戶存摺影本」
    、「新竹市警察局員警工作紀錄簿」等應予補充外，餘均與
    本院所認定者相同，茲引用之（如附件）。
二、本院認依下列理由，認上訴並無理由：
（一）上訴人以被告尚未返還犯罪所得新臺幣（下同）十萬七千
      元，且未與被害人和解，原審判處有期徒刑六月過輕等語
      。
（二）被告於本院審理時，就其確實有為原審判決認定之犯罪事
      實，坦白承認，並經被害人丙○○指述、證人甲○○及徐
      文祥等人證述明確，互核相符，且有如原審判決證據理由
      欄所示之其他證據，及本院上開補充證據等資料在卷可查
      ，事證明確，犯行洵堪認定。
（三）按量刑之輕重，係事實審法院得依職權自由裁量之事項，
      茍已斟酌刑法第五十七條各款所列情狀而未逾越法定刑度
      ，則不得遽指為違法；又刑罰之量定屬法院自由裁量之職
      權行使，但仍應審酌刑法第五十七條所列各款事由及一切
      情狀，為酌量輕重之標準，並非漫無限制，在同一犯罪事
      實與情節，如別無其他加重或減輕之原因，下級法院量定
      之刑，亦無過重或失輕之不當情形，則上級法院對於下級
      法院之職權行使，原則上應予尊重，最高法院七十二年臺
      上字第六六九六號判例、八十五年度臺上字第二四四六號
      判決意旨參照。
（四）本件被告涉犯刑法第二百十六條、第二百十條之行使偽造
      私文書罪，係屬法定刑五年以下有期徒刑之罪，原審之量
      刑並未逾越法定刑的範圍；又被告雖令不知情之鎖匠開啟
      他人房間房門，入內竊取被害人所有現金、銀行存摺及印
      章等物，並盜蓋印章偽造取款憑條，交付銀行行員而行使
      之，致其陷於錯誤而交付被害人丙○○所有金錢予被告，
      侵害他人財產權非謂輕微，並影響臺灣中小企業銀行資料
      管理之正確性甚鉅，惟被告犯後於警詢、偵訊及本院審理
      時復均坦承犯行，顯有悔意；原審經比較新舊法，行為後
      之法律並非較有利於行為人仍應適用行為時法，原判決適
      用行為時法並無不當。上訴人聲請本院逕以簡易判決處刑
      ，經本院原審審酌後，判處簡易程序法定可得處罰之最高
      刑有期徒刑六月後，上訴人復以量刑過低故而上訴等語，
      難認有理。
（五）綜上所述，本院認原審審酌被告犯罪動機、目的、手段、
      品行、生活狀況、智識程度及犯後態度、迄未能與被害人
      達成和解等一切情狀後，量處被告有期徒刑六月，並諭知
      如易科罰金之折算標準，難謂有濫用裁量權之違法或不當
      ，自不構成撤銷之事由。是原審判決以被告係犯刑法第二
      百十六條、第二百十條之行使偽造私文書罪，量處被告有
      期徒刑六月，並諭知如易科罰金，以銀元三百元即新臺幣
      九百元折算一日，認事用法並無違誤，所量刑度亦稱妥適
      ，並無應再加重被告刑度之必要及理由，上訴人以前揭理
      由指摘原判決不當，求予撤銷改判，核無理由，應予駁回
      。
三、據上論斷，依刑事訴訟法第四百五十五條之一第一項、第三
    項、第三百七十三條、第三百六十八條，判決如主文。
本案經檢察官林忠義到庭執行職務。
中　　華　　民　　國　　96　　年　　5 　　月　　18　　日
            刑事第五庭  審判長法  官    楊惠芬
                              法  官    吳靜怡
                              法  官    楊麗文
以上正本證明與原本無異。
不得上訴。
中　　華　　民　　國　　96　　年　　5 　　月　　18　　日
                              書記官    蕭惠婷
附件：
臺灣新竹地方法院刑事簡易判決        95年度竹簡字第1402號
聲  請  人　臺灣新竹地方法院檢察署檢察官
被      告  乙○○　女　31歲（民國○○年○月○○日生）
　　　　　　　　　　身分證統一編號：Ｚ000000000號
　　　　　　　　　　住新竹市○區○○里○鄰○○路706巷35弄
                    38號
                    居新竹市○○路2號
上列被告因偽造文書等案件，經檢察官聲請以簡易判決處刑（95
年度偵緝字第595 號），本院判決如下：
    主  文
乙○○行使偽造私文書，足以生損害於公眾及他人，處有期徒刑
陸月，如易科罰金，以銀元佰元即新臺幣玖佰元折算壹日。
    事實及證據理由
一、本件犯罪事實：
    乙○○出於為自己不法所有目的的犯罪意思，於民國95年5
    月8 日中午12時40分許，以電話撥打予不知情之芝麻開門鎖
    印店負責人徐文祥，要求徐文祥打開同住於新竹市○○路○
    段73巷20弄16號5 樓室友甲○○之房間後，單獨1 人進入甲○○房間內，徒手竊取衣櫥內由甲○○所保管、丙○○所有
    之現金新臺幣（下同）1 萬元、臺灣中小企業銀行、帳號00
    000000000 號存簿1 本、印章1 個得手。復出於行使偽造私
    文書的犯罪意思及為自己不法所有目的的犯罪意思，於同日
    下午1 時13分許，持所竊取的丙○○之臺灣中小企業銀行、
    帳號00000000000 號存簿1 本、印章1 個，前往新竹市○區
    ○○街154 號臺灣中小企業銀行新竹分行內，於臺灣中小企
    業銀行取款憑條（代傳票）之存戶簽章欄內，盜蓋「丙○○
    」之印章印文1 枚，而偽造該取款憑條，並以交付臺灣中小
    企業銀行新竹分行行員之方式行使，使臺灣中小企業銀行新
    竹分行行員陷於錯誤，誤乙○○為「丙○○」本人，而同意
    乙○○提領丙○○所有臺灣中小企業銀行、帳號0000000000
    0 號帳戶內存款9 萬7,000 元，足以生損害於丙○○及臺灣
    中小企業銀行資料管理之正確性，並均將所竊得及領得之錢
    ，花用完畢。嗣經丙○○報警後，始循線查知上情。
二、證據及理由：
（一）被告乙○○於警局詢問時及檢察官偵查中之自白。
（二）被害人丙○○於警詢時之指訴。
（三）證人甲○○、徐文祥於警詢時之陳述。
（四）現場照片5 幀、監視錄影帶翻拍照片10幀附卷可查。
（五）臺灣中小企業銀行新竹分行取款憑條（代傳票）影本1 紙
      在卷可證。
（六）0000000000號行動電話雙向通聯紀錄資料1 份及名片1 張
      附卷可證。
三、論罪及科刑：
（一）按行為後法律有變更者，適用行為時之法律。但行為後之
      法律有利於行為人者，適用最有利於行為人之法律，刑法
      第2 條第1 項定有明文（刑法第2 條係規範行為後法律變
      更所生新舊法律比較適用之準據法，是刑法第2 條本身雖
      經修正，但該條文既屬適用法律之準據法，本身尚無比較
      新舊法之問題，應逕適用裁判時之刑法第2 條規定以決定
      適用之刑罰法律）。又比較時應就罪刑有關之共犯、未遂
      犯、想像競合犯、牽連犯、連續犯、結合犯，以及累犯加
      重、自首減輕暨其他法定加減（如身分加減）與加減例等
      一切規定，綜其全部罪刑之結果而為比較（最高法院95年
      第8 次刑事庭會議決議參照）。查被告行為後，刑法第33
      條第5 款有關罰金之最低數額、第55條有關牽連犯、第41
      條有關易科罰金等規定，業於94年2 月2 日修正公布，刑
      法施行法亦於95年6 月14日修正增訂第1 條之1 （有關罰
      金之最高數額），並均自95年7 月1 日起施行，茲就比較
      情形分述如下：
  １、刑法第33條第5 款有關罰金之最低數額部分，刑法分則編
      各罪所定罰金之貨幣單位原為銀元，修正前刑法第33條第
      5 款規定：「罰金：（銀元）1 元以上」，而銀元與新臺
      幣間之折算，依現行法規所定貨幣單位折算新臺幣條例規
      定，以銀元1 元折算新臺幣3 元；修正後刑法第33條第5
      款則規定：「罰金：新臺幣1 千元以上，以百元計算之」
      ；經比較修正前、後之規定，修正後刑法第33條第5 款所
      定罰金之最低數額，較之修正前提高，自以修正前刑法第
      33條第5 款之規定有利於被告。
  ２、刑法施行法第1 條之1 有關罰金之最高數額部分，修正刑
      法係自95年7 月1 日起施行，在此之前，刑法分則編有關
      罰金之貨幣單位係銀元（銀元與新臺幣之折算比例為1 比
      3 ），且依刑法分則編應處罰金者，應適用罰金罰鍰提高
      標準條例第1 條、第5 條規定，就72年6 月26日前修正之
      刑法條文，罰金數額提高2 至10倍，其後修正者則不提高
      倍數；而修正刑法施行後，因刑法第33條第5 款所定罰金
      之貨幣單位，經修正為新臺幣後，刑法分則各罪所定罰金
      之貨幣單位亦應配合修正為新臺幣，為使刑法分則編各罪
      所定罰金之最高數額與刑法修正前趨於一致，乃增訂刑法
      施行法第1 條之1 ：「中華民國94年1 月7 日刑法修正施
      行後，刑法分則編所定罰金之貨幣單位為新臺幣。94年1
      月7 日刑法修正時，刑法分則編未修正之條文定有罰金者
      ，自94年1 月7 日刑法修正施行後，就其所定數額提高為
      30倍。但72年6 月26日至94年1 月7 日新增或修正之條文
      ，就其所定數額提高為3 倍」，亦即，自95年7 月1 日起
      ，刑法分則編所定罰金之貨幣單位，由原來之銀元改為新
      臺幣，且於94年1 月7 日刑法修正時（94年1 月7 日係立
      法院三讀通過之日期），刑法分則編未修正之條文定有罰
      金者，復未於72年6 月26日至94年1 月7 日修正或新增，
      自95年7 月1 日起，有關罰金之數額提高為30倍。本案被
      告所犯刑法第320 條第1 項之竊盜罪及同法第339 條第1
      項之詐欺取財罪部分，2 罪皆有罰金刑之處罰，且該條文
      於94年1 月7 日刑法修正時未經修正，亦未於72年6 月20
      日至94年1 月7 日間修正過，依增訂刑法施行法第1 條之
      1 規定，其罰金以新臺幣為單位，數額應提高30倍。此與
      修正前之罰金以銀元為單位，適用罰金罰鍰提高標準條例
      第1 條規定，應提高10倍，再經折算為新臺幣（銀元與新
      臺幣之折算比例為1 比3 ），換算結果，亦為30倍。從而
      ，刑法分則編各罪所定罰金刑之最高數額，於上開規定修
      正後並無不同，對被告而言，並無不利。
  ３、修正施行前刑法第55條牽連犯之規定業已刪除，此刪除雖
      非犯罪構成要件之變更，但顯已影響行為人刑罰之法律效
      果，仍屬法律有變更，經比較新、舊法結果，仍以行為時
      法即舊法論以牽連犯較有利於被告。
  ４、刑法第41條有關易科罰金之規定，行為時即修正前刑法第
      41條第1 項前段規定：「犯最重本刑為5 年以下有期徒刑
      以下之刑之罪，而受6 個月以下有期徒刑或拘役之宣告，
      因身體、教育、職業、家庭之關係或其他正當事由，執行
      顯有困難者，得以1 元以上3 元以下折算1 日，易科罰金
      」，而被告行為時之易科罰金折算標準，依修正前罰金罰
      鍰提高標準條例第2 條前段（現已刪除）規定，就其原定
      數額提高為100 倍折算1 日，則被告行為時之易科罰金折
      算標準，應以銀元300 元折算1 日，經折算為新臺幣後，
      應係以新臺幣900 元折算為1 日。裁判時即修正後刑法第
      41條第1 項前段則規定：「犯最重本刑為5 年以下有期徒
      刑以下之刑之罪，而受6 個月以下有期徒刑或拘役之宣告
      者，得以新臺幣1 千元、2 千元或3 千元折算1 日，易科
      罰金」，比較修正前、後之易科罰金折算標準，以行為時
      即修正前之規定，較有利於被告。
  ５、綜合上述各條文修正前、後之比較，可知修正前、後之規
      定，首就罰金之最高數額部分，對被告並無不利；次就罰
      金之最低數額、易科罰金之折算標準，修正後較修正前提
      高；再就牽連犯之規定，廢除後，對於目前實務上以牽連
      犯予以處理之案例，在適用上，得視其具體情形，分別論
      以想像競合犯或數罪併罰，予以處斷，此部分修正後之規
      定，並非有利於被告，證諸前開最高法院決議所揭示之罪
      刑綜合比較原則，依刑法第2 條第1 項前段規定，自應整
      體適用行為時即修正前之刑法規定處斷。
（二）論罪：
  １、被告乙○○竊取財物之行為，係犯刑法第320 條第1 項之
      竊盜罪；又被告盜蓋「丙○○」之印章印文，用以製作取
      款憑條，並持之向臺灣中小企業銀行新竹分行取得丙○○
      存款之行為，係犯刑法第216 條、第210 條之行使偽造私
      文書罪及同法第339 條第1 項之詐欺取財罪。被告前開盜
      蓋印章印文之行為屬偽造私文書之部分行為，而偽造私文
      書之低度行為又為行使之高度行為所吸收，均不另論罪。
  ２、牽連犯：被告所犯之上開竊盜罪、行使偽造私文書罪、詐
      欺取財罪3 罪間，有方法結果之牽連關係，應依修正前刑
      法第55條規定從一重之行使偽造私文書罪處斷。
（三）科刑：
  １、審酌被告因缺錢而任意竊取他人財物，先以盜蓋印章印文
      而偽造私文書之方法，並藉此詐術手法使銀行行員陷於錯
      誤，進而取得他人財物的犯罪動機、目的及手段，其所為
      顯不尊重他人財產權益，及竊盜、盜領所得財物之價值，
      以及犯罪後始終坦白承認犯行，態度尚佳等一切情狀，量
      處如主文所示之刑，並依修正前刑法第41條第1 項前段、
      修正前罰金罰鍰提高標準條例第2 條之規定，諭知易科罰
      金之折算標準，以示懲儆。
  ２、附此敘明：按偽造之印章、印文，不問屬於犯人與否，沒
      收之，刑法第219 條定有明文，此係強制規定；又盜用他
      人真印章所蓋之印文，並非偽造印章之印文，不在該條所
      定必須沒收之列，此分別有最高法院48年度台上字第113
      號、第1533號、51年度台上字第1054號判例可資參照（另
      有93年度台上字第1871號裁判要旨可資參照）。查臺灣中
      小企業銀行取款憑條（代傳單）上之「丙○○」印文，系
      被告盜用丙○○真印章所蓋之印文，並非偽造印章之印文
      ，依上開說明，爰不予宣告沒收。聲請人聲請宣告沒收，
      尚有未洽。又偽造之臺灣中小企業銀行取款憑條（代傳單
      ）乙紙，業經被告持以行使，交付臺灣中小企業銀行，已
      非被告所有，且非屬違禁物，爰不予宣告沒收，附此敘明
      。
四、依刑事訴訟法第449 條第1 項前段、第454 條第1 項、刑法
    第2 條第1 項前段、第320 條第1 項、第216 條、第210 條
    、第339 條第1 項，修正前刑法第55條、第41條第1 項前段
    ，罰金罰鍰提高標準條例第1 條前段，修正前罰金罰鍰提高
    標準條例第2 條，現行法規所定貨幣單位折算新臺幣條例第
    2 條，逕以簡易判決處刑如主文。
五、如不服本判決，得自收受送達之日起10日內，向本院提起上
    訴。
中　　華　　民　　國　　96　　年　　1 　　月　　5 　　日
                  新竹簡易庭法　官  馮俊郎
以上正本證明與原本無異。
中　　華　　民　　國　　96　　年　　1 　　月　　5 　　日
                            書記官  鄧雪怡
附錄本案論罪科刑實體法條全文：
＊刑法第210 條：
偽造、變造私文書，足以生損害於公眾或他人者，處5 年以下有
期徒刑。
＊刑法第216 條：
行使第210 條至第215 條之文書者，依偽造、變造文書或登載不
實事項或使登載不實事項之規定處斷。
＊刑法第320 條第1 項：
意圖為自己或第三人不法之所有，而竊取他人之動產者，為竊盜
罪，處5 年以下有期徒刑、拘役或500 元以下罰金。
＊刑法第339 條第1 項：
意圖為自己或第三人不法之所有，以詐術使人將本人或第三人之
物交付者，處5 年以下有期徒刑、拘役或科或併科1,000 元以下
罰金。
